臺灣雲林地方法院民事裁定
110年度消債更字第7號
聲  請  人
即  債務人  楊智凱  

代  理  人  莊安田律師（法扶律師）
上列聲請人因消費者債務清理事件聲請更生，本院裁定如下：
    主  文
債務人楊智凱自中華民國一一０年五月二十六日下午五時起開始
更生程序，並命司法事務官進行本件更生程序。
    理  由
一、按債務人不能清償債務或有不能清償之虞，且無擔保或無優
    先權之本金及利息債務總額未逾新臺幣（下同）1,200萬元
    者，於法院裁定開始清算程序或宣告破產前，得向法院聲請
    更生；債務人對於金融機構負債務者，在聲請更生或清算前
    ，應向最大債權金融機構請求協商債務清償方案，或向其住
    、居所地之法院或鄉、鎮、市、區調解委員會聲請債務清理
    之調解，消費者債務清理條例（下稱消債條例）第3條、第4
    2條第1項、第151條第1項分別定有明文。又按法院開始更生
    程序之裁定，應載明其年、月、日、時，並即時發生效力；
    法院裁定開始更生或清算程序後，得命司法事務官進行更生
    或清算程序，必要時得選任律師、會計師或其他適當之自然
    人或法人一人為監督人或管理人，消債條例第45條第1項、
    第16條第1項亦分別有明文。
二、本件聲請意旨略以：聲請人即債務人楊智凱於6、7年前經營
    蔬果生意，因無經驗以致虧損累累，惟家庭日常生活支出仍
    必須每日支付，不得已始以金融卡借現支付，又因利息滾利
    息，越滾越多，而有不能清償債務之情事，前已向本院聲請
    債務清理之調解，惟經本院109年度司消債調字第100號調解
    不成立，又聲請人所負無擔保或無優先權之本金及利息債務
    總額約1,364,235元，並未逾1,200萬元，聲請人有誠意及決
    心解決債務問題，且現已謀得一職，每月收入扣除生活必要
    支出及扶養費支出後，擬每月以4,000元清償債務，復未經
    法院裁定開始清算程序或宣告破產，爰依消債條例規定聲請
    准予更生等語。
三、經查：
　㈠聲請人因對於金融機構及非金融機構等債權人負無擔保或無
    優先權之債務，有不能清償之情形（據債權人於本件所陳報
    包含本金、利息、程序費用等金額合計約1,452,005元），
    前於民國109年12月9日以書面向本院聲請消費者債務清理法
    院前置調解，經本院以109年度司消債調字第100號受理調解
    ，嗣於110年2月4日調解不成立後，為本件更生之聲請等情
    ，已據其提出債權人清冊、債務人清冊、財團法人金融聯合
    徵信中心當事人綜合信用報告、台灣中小企業銀行斗六分行
    之催告通知、本院民事事件調解不成立證明書等為憑（見本
    案卷第21至25頁、第41至51頁、第63頁），復經本院職權調
    取上開司消債調字案卷核閱屬實，並有各債權人提出之債權
    金額陳報狀在卷可參（見本案卷第95至125頁、第131至147
    頁），堪信為真實。而聲請人於上開前置調解不成立後為本
    件更生之聲請，本院自應綜合聲請人之債務、收入、生活必
    要支出及財產狀況等情，評估、判斷聲請人依其客觀清償能
    力是否對已屆清償期之債務有不能清償債務或有不能清償之
    虞之情形。
　㈡依消債條例第2條第1、2項規定及消債條例施行細則第3條第2
    項規定，消債條例所稱消費者，指5年內未從事營業活動或
    從事平均每月營業額20萬元以下之小規模營業之自然人；債
    務人為公司或其他營利法人之負責人，無論是否受有薪資，
    均視為自己從事營業活動，其營業額依該公司或其他營利法
    人之營業額定之。經查，聲請人之財產及收入狀況說明書記
    載於本件聲請日前5年內未從事營業活動，又其雖為富鈞農
    產事業有限公司（下稱富鈞公司）於110年2月25日解散登記
    前之代表人，有經濟部商工登記公示資料查詢服務之公司基
    本資料（歷史資料）附卷可參(見本案卷第71至72頁、第257
    至258頁)，惟經本院向財政部中區國稅局函詢該公司之營業
    額，該局回覆稱:富鈞公司105年3月至110年3月向本所申報
    銷售額資料為零，故無銷售資料及對象明細可供參閱等語，
    有該局110年5月20日中區國稅虎尾銷售字第1102902379號函
    存卷可稽(見本案卷第343頁)。從而，聲請人指其於5年內未
    從事營業活動，應屬可採。是聲請人屬消債條例第2條所規
    定之消費者，而為消債條例適用之對象。又聲請人陳報其現
    任職於三希堂建設有限公司（下稱三希堂公司），每月收入
    約為35,000元，並提出109年4月至109年11月之薪資條、勞
    工保險被保險人投保資料表（明細）及載有公司薪資匯款資
    料之臺灣銀行斗六分行活期儲蓄存款存摺內頁交易明細為憑
    (見本案卷第53至57頁、第151至157頁)，復有三希堂公司回
    覆之薪資明細附卷可參(見本案卷第337至338頁)，聲請人除
    上開收入外，並無其他固定收入，爰以每月35,000元作為認
    定聲請人客觀清償能力之基準。
　㈢聲請人陳報其居住於雲林縣，以雲林縣每人每月最低生活費
    之1.2倍計算生活所需。即以衛生福利部所公告臺灣省110年
    最低生活費13,288元之1.2倍即15,946元作為標準。又聲請
    人陳報其扶養之人為父親楊國寬、母親廖錦珠、長子楊承鈞
    、長女楊珈柔，並提出現戶全戶之戶籍謄本為憑(見本案卷
    第31至33頁)，聲請人表示目前對受扶養人楊國寬及廖錦珠
    每月支出扶養費用各4,000元、對受扶養人楊承鈞，則以衛
    生福利部所公告臺灣省110年最低生活費13,288元之1.2倍即
    15,946元之2/3計算，即10,630元、至於對受扶養人楊珈柔
    之扶養費，則由妻子負擔。經本院審酌，受扶養人楊國寬為
    43年8月出生、廖錦珠為46年1月出生，各為66歲、64歲，聲
    請人亦自陳其雙親現無工作亦無退休金，經本院調取廖錦珠
    、楊國寬之108至109年稅務電子閘門所得及財產調件明細表
    (本案卷第289至299頁)，廖錦珠於109年僅有執行業務所得6
    8,705元、楊國寬於109年則無收入，兩人名下雖有財產，但
    廖錦珠名下財產現值約6,750元，楊國寬名下財產僅有西元1
    991年出廠之車輛，實均有受扶養之必要，故聲請人每月對
    雙親支付各4,000元之扶養費，尚屬合理。另受扶養人楊承
    鈞為102年7月出生，現為公立小學之學生，有學費收據為憑
    (見本案卷第59至61頁)，其名下亦無收入及財產，有本院調
    取楊承鈞之108至109年度稅務電子閘門所得及財產調件明細
    表在卷可憑(見本案卷第301至305頁)，亦確有受扶養之必要
    ，惟扶養費每月以10,630元計，實屬過高，蓋受扶養人楊承
    鈞現為公立小學之學生，生活較為單純，無須如此高額之花
    費，且有2名扶養義務人，從而，其扶養費應以每月支出8,0
    00元較為適當。承上所述，聲請人平均每月收入所得為35,0
    00元，其個人每月生活必要支出為15,946元，每月支出扶養
    費用16,000元，則以聲請人每月平均所得扣除其生活必要費
    用及扶養費支出後，則聲請人每月僅有3,054元之餘額可供
    清償債務之用（計算式：35,000－15,946－16,000＝3,054）。
　㈣依聲請人之全國財產稅總歸戶財產查詢清單所載（見本案卷
    第39頁），其名下並無財產。又聲請人以要保人身分所投保
    之中國人壽保險股份有限公司（下稱中國人壽）「中國人壽
    金滿意終身壽險」(保單號碼Q809A295075)保單解約金約為1
    7,197元（計算至110年3月16日），有中國人壽之回函在卷
    可參(見本案卷第127至129頁)。另聲請人之台灣銀行斗六分
    行活期儲蓄存款帳戶存款餘額為83元(登錄至110年3月16日
    ，見本案卷第183至213頁)、彰化銀行西螺分行之帳戶存款
    餘額為7元(登錄至110年1月21日，見本案卷第215至229頁)
    。故聲請人現有資產僅有17,287元(計算式:17,197＋83＋7＝17
    ,287)，則以聲請人所積欠上開無擔保或無優先權債務之金
    額約1,452,005元（此為據債權人所陳報包含本金、利息、
    程序費用等金額）扣除上開現有資產共17,287元後，尚負有
    債務1,434,718元，縱使不再加計違約金等債務，依聲請人
    每月只能清償3,054元，尚需約39年餘始能清償完畢（計算
    式：1,434,718÷3,054÷12≒39.1），倘若再加計違約金及日
    後所生利息等負擔，清償期限勢必更長。是本院審酌聲請人
    之債務、財產、勞力、收入及必要生活費用支出等情狀，堪
    認聲請人客觀上對已屆清償期之債務，有不能清償債務之情
    形，有必要利用更生程序，調整其與債權人間之權利義務關
    係，而重建其經濟生活，予以經濟生活更生之機會。
四、綜上所述，本件聲請人為5年內未從事營業活動或從事平均
    每月營業額20萬元以下之小規模營業之自然人，依其全部收
    支及財產狀況，客觀上有不能清償債務之情形。復聲請人所
    積欠之無擔保或無優先權之本金及利息債務總額未逾1,200
    萬元，且未經法院裁定開始清算程序或宣告破產，業如上述
    ；此外，本件又查無聲請人有消債條例第6條第3項、第8條
    或第46條各款所定應駁回更生聲請之事由存在，則債務人聲
    請更生，洵屬有據，爰裁定如主文。又本件聲請人業經裁定
    開始更生程序，爰併裁定命司法事務官進行本件更生程序。
五、聲請人於更生程序開始後，應提出足以為債權人會議可決或
    經法院認為「已盡力清償」之更生方案以供採擇。而司法事
    務官於進行本件更生程序、協助聲請人提出更生方案時，亦
    應依聲請人之薪資變化、社會常情及現實環境衡量聲請人之
    清償能力，並酌留其生活上應變所需費用，進而協助聲請人
    擬定允當之更生方案，始符消債條例重建債務人經濟生活之
    立法目的，附此敘明。
中　　華　　民　　國　　110 　年　　5 　　月　　26　　日
              民事第一庭    法　　　官　廖國勝
上為正本係照原告作成。　　　　　　　
本裁定不得抗告。　　　　　　　
中　　華　　民　　國　　110 　年　　5 　　月　　26　　日
                            書　記　官　林曉佩